臺灣高等法院刑事判決
108年度上訴字第2808號
上  訴  人  臺灣臺北地方檢察署檢察官
上  訴  人  
即  被  告  曾盈富



選任辯護人  王俊智律師
            陳建宏律師
上  訴  人  
即  被  告  李婕語（原姓名：李霈儕）




選任辯護人  陳崇光律師
            陳以敦律師
上  訴  人  
即  被  告  劉邦誠




選任辯護人  賴佩霞律師
上  訴  人  
即  被  告  陳嘉成



選任辯護人  林俊儀律師
            蔡仲威律師
上  訴  人  
即  被  告  盧冠匡



            謝金龍



上  1   人
選任辯護人  劉貹岩律師
上  訴  人  
即  被  告  林秉鋐（原姓名：林威儒）






            黃國民




            薛德志



上  1   人
選任辯護人  劉力豪律師
上  訴  人  
即  被  告  劉冠宏



            林煜崴（原姓名：林冠霆）






上列上訴人等因被告等妨害自由等案件，不服臺灣臺北地方法院
106年度訴字第617號，中華民國108年6月18日第一審判決（起訴
案號：臺灣臺北地方檢察署105年度偵字第24859號、106年度偵
字第16887號），提起上訴，本院判決如下：
    主  文
原判決關於沒收張鴻裕所持用門號○○○○○○○○○○號行動電話壹支（
含SIM卡壹張）部分撤銷。
其他上訴駁回。
    事  實
一、壬○○為弘暐建設有限公司（址設臺北市○○區○○路000巷00號6
    樓之6，下稱弘暐公司）負責人，於民國105年間，因公司運
    作需要資金周轉，與甲○○有資金往來，甲○○認壬○○積欠新臺
    幣（下同）1,600萬元借款而避不見面，為催討欠款而尋覓
    壬○○多時，適於105年11月22日16時30分許，獲知壬○○在弘
    暐公司辦公室遭多名債權人追討債務，即與其夫辛○○（綽號
    鐵霸）及子○○（綽號老三）、庚○○、寅○○、辰○○、丙○○、癸○○（綽號PK）、卯○○、丑○○、丁○○、張鴻裕（已歿，經臺灣
    臺北地方檢察署檢察官以105年度偵字第24859號、106年度
    偵字第16887號為不起訴處分確定）共同基於剝奪他人行動
    自由之犯意聯絡，為達成迫使壬○○還款之目的，由庚○○、寅
    ○○、辰○○、卯○○、子○○等人，於同日17時許先至弘暐公司，
    甲○○隨後亦到場，共同要求壬○○還錢。壬○○見狀，恐危及其
    人身安全，遂傳送訊息予其妻莊雯婷撥打110報警，臺北市
    政府警察局內湖分局西湖派出所（下稱西湖派出所）即派警
    員至弘暐公司確認現況，甲○○見狀伺機對壬○○告稱：我跟你
    的事情要好好處理一下、你才能安全離開等語，壬○○思及其
    與各債權人就債務清償細節無法達成共識，壬○○遂央求警員
    護送至派出所，於同日21時許，由警員護送壬○○等前往西湖
    派出所繼續協商。期間，壬○○以電話聯絡友人謝鎧懋前來西
    湖派出所助其脫困，庚○○、寅○○、辰○○、卯○○、子○○、丙○○
    、張鴻裕、癸○○、丑○○、丁○○等人亦分別趕至西湖派出所，
    辰○○、子○○在派出所門口值班檯處等候，其餘人等則分別在
    派出所內、外監控壬○○動向，緊跟壬○○、伺機而動。迄至同
    日21時34分許，債務糾紛仍未解決，謝鎧懋及另名蘇姓友人
    （下稱蘇男）搭乘由張榜元駕駛之車牌號碼000-00號計程車
    至西湖派出所，蘇男進入派出所、欲與壬○○一同步出派出所
    大門時，辰○○即以右手勾住壬○○脖子之方式，欲限制壬○○行
    動自由，壬○○極力掙脫，警員見狀旋上前制止，辰○○因而無
    法將壬○○帶離。壬○○飽受驚嚇，與蘇男折返西湖派出所內暫
    時躲避，辰○○、庚○○等人因目的未達，猶在西湖派出所內外
    等待，伺機強行帶走壬○○以追討債務。迨同日22時25分許，
    壬○○及蘇男見現場情形略有緩和，立即自西湖派出所走出，
    並進入在外久候之上開計程車，張榜元便搭載壬○○、謝鎧懋
    、蘇男離開，辰○○、庚○○、卯○○、寅○○、丁○○、丑○○及其他
    身著黑衣、真實姓名年籍不詳之成年男子見狀，即由寅○○駕
    駛辛○○所有車牌號碼000-0000號自小客車（下稱甲車）搭載
    庚○○、辰○○及某不詳身分男子，丙○○駕駛車牌號碼0000-00
    號自小客車（下稱乙車）搭載數名身著黑衣、不詳身分男子
    （下均稱黑衣男子），丑○○駕駛甲○○所有車牌號碼000-0000
    號自小客車（下稱丙車）搭載卯○○，由丁○○駕駛車牌號碼00
    0-0000號自小客車（下稱丁車）一同尾隨上開計程車，嗣在
    臺北市中山區基湖路122巷口附近之快車道上，由乙車迅速
    插停在上開計程車正前方、擋住其去路，丙車、丁車分別擋
    在上開計程車左方及後方，甲車則在右方監控，以數台車輛
    包圍上開計程車之方式強行攔阻後，多名黑衣男子即自乙車
    下車，衝至上開計程車旁，拉扯門把、猛力搖晃計程車，並
    手持棍棒等物敲打計程車後擋風玻璃至碎裂後（毀損部分未
    據告訴），強行開啟上開計程車左後車門，將原坐在左後座
    之壬○○拖出，眾人先徒手毆打、腳踹，致壬○○受有左眼角膜
    下出血、左下眼皮血腫、鼻樑血腫、後腦擦傷、左手肘擦傷
    、右手肘擦傷、左小腿擦傷、右肩挫傷等傷害，繼而將壬○○
    強押塞入乙車後行李廂內，丙○○旋駕駛乙車搭載上開數名黑
    衣男子迅速駛離該處，辰○○、庚○○下車確認壬○○遭乙車強押
    載走後，甲、丙、丁車之眾人即自該處迅速駛離，一同前往
    麗緻酒店（址設臺北市○○區○○路0段0號）向辛○○報告對壬○○
    討債情形。壬○○遭囚禁在乙車後行李廂內時，緊急以手機傳
    送訊息向莊雯婷求救，莊雯婷即據此報案。丙○○及數名黑衣
    男子為掩人耳目，即與張鴻裕駕駛黑色BMW車牌號碼00-0000
    號自小客車（下稱戊車）搭載癸○○及子○○前往臺北市中山區
    濱江街附近某偏僻處會合，到場後乙車上數名黑衣男子隨即
    下車，自後車廂內將已受傷並飽受驚嚇之壬○○帶出，復以衣
    物套住壬○○頭部遮蔽其視線，並強行將其帶上戊車、坐在後
    座中間，由右側之癸○○及左側某真實姓名年籍不詳成年男子
    共同監控，載往桃園市中壢區某處，於同日至翌（23）日在
    該處拘禁壬○○，使壬○○無法自由離去。期間，子○○為遂行索
    債目的，蓄意以手機擴音撥打辛○○之微信軟體並開啟語音對
    話功能，讓壬○○聽見其與辛○○商討如何使壬○○還款之對話內
    容，辛○○要求子○○需待壬○○籌款1,600萬元並匯入「李霈儕
    」之台北富邦銀行松江分行帳號000000000000號帳戶內，始
    能釋放壬○○，否則要對壬○○灌水、灌油等語，壬○○聽聞後更
    為驚懼。子○○接獲辛○○指示後，為讓壬○○撥打電話籌款，又
    恐定點通話之基地台軌跡為檢警鎖定，即於同月23日上午某
    時許，由張鴻裕駕駛戊車，搭載子○○、癸○○、上開不詳身分
    男子及壬○○，行駛在國道高速公路上，避免行蹤遭檢警掌握
    ，同時要求壬○○以其行動電話對外籌款，用畢子○○等人即將
    電話收回並拔除電池，惟因壬○○籌款未果，子○○等人再將壬○○載回前開中壢區某處持續監控。迨於第三（24）日上午某
    時許，該名不詳身分男子先行離去，因壬○○始終無法順利籌
    款，加以警方開始約談甲○○，並對辛○○形成壓力，子○○獲知
    辛○○、甲○○遭警方鎖定，遂向壬○○表示：「都是你害的，害
    鐵霸的老婆及公司的人被中山分局抓走好幾個」等語，要求
    壬○○另行簽立1,600萬元之本票及和解書；於同日15、16時
    許，子○○決定變更監禁地點，由張鴻裕駕駛戊車搭載子○○、
    癸○○及壬○○，至癸○○位在新北市○○區○○路0段000巷00弄00號
    之租屋處，持續監禁壬○○；嗣因辛○○、甲○○等人受到警方偵
    辦壓力，即指示子○○等人儘速釋放壬○○，遂由張鴻裕駕車搭
    載子○○、癸○○，將壬○○帶至行天宮醫療志業醫療財團法人恩
    主公醫院（址設新北市○○區○○路000號，下稱恩主公醫院）
    旁之全家超商內購買和解書後，復前往位在臺北市○○區○○路
    0段000號臺北市議員梁文傑服務處附近，癸○○隨即駕駛戊車
    搭載子○○離去，張鴻裕則與壬○○步行進入梁文傑市議員服務
    處內，由壬○○填寫和解書及面額共1,600萬元之3張本票交與
    張鴻裕收執後，張鴻裕再帶同壬○○至臺北市政府警察局中山
    分局投案，始循線查悉上情。
二、案經壬○○訴由臺北市政府警察局中山分局報告臺灣臺北地方
    檢察署檢察官偵查起訴。
    理  由
壹、證據能力
一、按被告以外之人於檢察事務官、司法警察官或司法警察調查
    中所為之陳述，與審判中不符時，其先前之陳述具有較可信
    之特別情況，且為證明犯罪事實存否所必要者，得為證據，
    刑事訴訟法第159條之2定有明文。而所謂「較有可信之特別
    情況」，應就前後陳述時之各種外部情況進行比較，以資決
    定何者外部情況具有可信性，所稱之「外部情況」，一般應
    考量：⑴證人作證時間之間隔：即證人之陳述是否係在記憶
    猶新之情況直接作成；⑵有意識的迴避：即證人先前陳述時
    若被告未在場，證人直接面對詢問警員所為陳述應較為坦然
    ；⑶受外力干擾：即證人單獨面對司法警察（官）所為之陳
    述，程度上較少會受到強暴、脅迫、詐欺、利誘或收買等外
    力之影響，其陳述應較趨於真實；⑷事後串謀：即證人對警
    察描述其所目睹情形，因較無時間或動機去編造事實，客觀
    上亦較難認與被告間有勾串情事，其陳述具有較可信性；⑸
    警詢時有無辯護人、代理人或親友在場：如有上開親誼之人
    在場，自可期待證人為自由從容之陳述，其證言之可信度自
    較高；⑹警詢所製作之筆錄記載是否完整：如上開筆錄對於
    犯罪之構成要件、犯罪態樣、加重減輕事由或起訴合法要件
    等事實或情況，均詳實記載完整，自可推定證人之陳述與事
    實較為相近，而可信為真實。故證人之陳述係在上開特別可
    信之情況下所為，則虛偽陳述之危險性不高，雖係審判外之
    陳述，或未經被告反對詰問、對質，仍得承認其有證據能力
    。查，證人即告訴人壬○○（下逕稱姓名）於106年1月12日在
    警局受詢問時，稱：其於105年11月22日在弘暐公司內遭上
    訴人即被告甲○○（下逕稱姓名）告知：我跟你的事情要好好
    處理一下、你才能安全離開等語，這時甲○○後面站了好幾個
    小弟，我非常害怕，直到20時30分許，我跟現場員警說我覺
    得我有人身安全遭受危害，請員警護送我到西湖派出所等語
    （見偵16887卷一第9頁反面），其雖於偵查、原審審理時，
    就此或答以「甲○○叫我好好處理，會保證我人身安全」、「
    甲○○叫我好好處理我欠她錢的事，她會保證我安全的離開」
    等語（見他11304卷第109頁，訴617卷三第14頁），就甲○○
    在弘暐公司就告訴壬○○「你好好處理才能安全離開」，或「
    好好處理，她會保證我安全離開」之內容有所出入。本院審
    酌其於106年1月12日警詢之陳述，已明確指出遭甲○○告知之
    內容及其後委請員警護送至西湖派出所整個過程及細節，可
    見應係出於自由、清楚明白之意識，又距於105年11月24日
    壬○○遭釋放之時，壬○○上開陳述較原審107年12月11日審理
    時之時間為近，記憶當較為清晰，且考量在員警面前陳述較
    為坦然、所指較為詳實，於其後審理中面對被告在場之壓力
    、權衡利害得失、或受他人干預、或有所顧忌而思索下為保
    留陳述之情形；況上開警詢筆錄就犯罪構成要件之記載完整
    ，壬○○並於接受詢問後緊接於警詢筆錄末行簽名，足認壬○○
    於警詢中所為之陳述客觀上具有較為可信之特別情況保障。
    另壬○○上開於警詢所為證述內容，事涉本案甲○○被訴犯罪事
    實之存否，為證明本案犯罪事實所必要，自有證據能力。故
    甲○○、上訴人即被告子○○、卯○○、辛○○（下均逕稱姓名）辯
    護人爭執壬○○警詢證述之證據能力，均不可採。
二、按被告以外之人於偵查中向檢察官所為之陳述，除顯有不可
    信之情況者外，得為證據，刑事訴訟法第159條之1第2項定
    有明文。查，壬○○、子○○、證人即壬○○之妻莊雯婷、計程車
    司機張榜元、友人謝鎧懋、己○○、張鴻裕、上訴人即被告庚○○、辰○○、寅○○、丙○○、癸○○、丁○○（下均逕稱姓名）於偵
    查中接受檢察官訊問時均經具結，查無顯不可信之情形，依
    據其等於偵查中具結後之陳述，均有證據能力。子○○、卯○○
    辯護人爭執壬○○偵查中證述之證據能力（見本院卷二第102
    、243頁），及甲○○辯護人爭執子○○、庚○○、辰○○於偵查中
    證述之證據能力，卯○○辯護人另爭執莊雯婷、張榜元、謝鎧
    懋、己○○、甲○○、子○○、庚○○、辰○○、寅○○、丙○○、癸○○、
    丁○○、張鴻裕、己○○、莊雯婷、張榜元、謝鎧羳、洪偉倫於
    偵查中證述之證據能力（見本院卷二第243至245頁），均不
    可採。至檢察官及其餘被告就此部分於本院辯論終結前均未
    聲明異議，依刑事訴訟法第159條之5之規定，據證據能力，
    併此敘明。
三、次按除法律另有規定外，實施刑事訴訟程序之公務員因違背
    法定程序取得之證據，其有無證據能力之認定，應審酌人權
    保障及公共利益之均衡維護，刑事訴訟法第158條之4定有明
    文。本案以下所引用之非供述證據，並無證據證明係實施刑
    事訴訟程序之公務員違背法定程序所取得，且經本院於審理
    時合法踐行調查程序，自應認均具有證據能力，得作為證據
    。
貳、認定犯罪事實所憑之證據及理由
　　上開犯罪事實，丙○○、癸○○於本院準備程序或審理時均坦承
    犯行（見本院卷二第41頁，本院卷三第292頁）；辛○○否認
    犯行，辯稱：我事前不知情，沒有跟壬○○通過電話，是他們
    到酒店才告訴我的等語（見本院卷三第292、294頁），辯護
    人辯稱：壬○○已另有欠債，辛○○不可能同意甲○○再借錢給壬○○，亦不知此情，且辛○○未出現在本案任何案發現場，在前
    往麗緻酒店前，係與乙○○用餐，因庚○○要報告押人一事，可
    見辛○○事前不知情，另壬○○遭妨害自由過程中，無證據證明
    辛○○與子○○等人通電話，且案發後庚○○等人怕遭辛○○責罵使
    用公司車輛，才至麗緻酒店說明等語（見本院卷二第132頁
    ，本院卷三第295至296頁）。甲○○否認犯行，辯護人辯稱：
    甲○○與其他共犯無犯意聯絡，壬○○受監控期間，無證據證明
    其與甲○○通電話，甲○○為避免辛○○知悉壬○○積欠債務一事，
    私底下授權庚○○催討債務，不想讓辛○○知悉，後來壬○○被人
    押走到梁文傑服務處期間，甲○○均不知情，直至甲○○到梁文
    傑服務處始知上情，而隨即聯繫庚○○放人，甲○○在服務處等
    候壬○○數小時未到才離開，另事發當天甲○○與壬○○已達成至
    梁文傑議員服務處商談和解之共識等語（見本院卷二第128
    頁，見本院卷三第296至297頁）；子○○坦承妨害自由犯行，
    然否認傷害犯行（見本院卷二第99頁），辯護人辯稱：子○○
    並無毆打壬○○，且無與其他人通話，造成壬○○恐懼等語（見
    本院卷三第297至298頁）；庚○○坦承妨害自由犯行，否認傷
    害、恐嚇犯行，辯稱：本案為甲○○委任庚○○向壬○○催討債務
    ，但沒有要求以違法方式，子○○私自決定押走壬○○，事後庚○○也盡力要求子○○趕快放人，故庚○○僅有間接故意，庚○○前
    往酒店見辛○○係為說明所使用的有些車子登記在公司名下，
    但一見辛○○就被罵，辛○○與庚○○間無犯意聯絡等語（見本院
    卷三第298至299頁）；辰○○坦承妨害自由犯行，否認傷害犯
    行，辯稱：辰○○只是搭乘寅○○駕駛之車輛到案發現場攔壬○○
    ，無傷害、拖出車外、押人、拘禁壬○○等犯行等語（見本院
    卷三第299頁）。卯○○否認犯行，辯稱：我沒有妨害自由及
    傷害壬○○等語（見本院卷二第99頁），辯護人辯稱：卯○○至
    弘暐公司、西湖派出所是為向壬○○索取保全費用，此有契約
    書、己○○證詞可參，又卯○○只是路經基湖路122巷口附近的
    快車道，沒有全程在場、下車等語（見本院卷三第300頁）
    ；丁○○否認犯行，辯稱：我沒有遇到壬○○，無從對之妨害自
    由及傷害等語（見本院卷二第320頁）；上訴人即被告（下
    逕稱姓名）丑○○、寅○○於原審辯稱：未參與本案等語。經查
    ：
一、壬○○證稱，於案發22日16時我其與投資人、甲○○及她的5、6
    位員工庚○○、辰○○等在弘暐公司辦公室談到19時半仍僵持不
    下，就向西湖派出所員警說有人身安全問題要去西湖派出所
    ，之後甲○○就先離去，而甲○○員工及其他投資人就與我去西
    湖派出所，辰○○在西湖派出所門口有勾我脖子，因員警叫他
    住手他才放開，後來我的二位友人就帶我坐計程車要離開西
    湖派出所，當時路口至少有5、6部車，到基湖路把計程車包
    圍擋住後約有8至10人拿鐵棍砸破計程車玻璃，因車門鎖著
    他們打不開，之後有5、6個人把我拖下車，打、踹我的眼睛
    和身體，再拖上前方乙車的後行李廂一路載走，我的手機掉
    在計程車上由我的友人交給太太莊雯婷，在後行李廂時我發
    現口袋有另支手機就以之傳簡訊予莊雯婷求救，之後他們就
    把我從後行李廂拉出換坐到另一台車（按即戊車）的後座中
    間，張鴻裕開車、子○○坐副駕駛座、我的左右各坐一個人（
    右邊坐癸○○），對方有用衣服罩住其我的頭不讓我認路，乙
    車和戊車是不同批人，押我進後行李廂的是穿西裝的黑衣人
    ，換完車後的人是穿便服，23及24日對方一直要我籌1,600
    萬，23日7點多，鐵霸（即辛○○）有透過監視我行動自由的
    人（按即子○○），以微信擴音方式要我想辦法籌出1,600萬
    元（1500萬元是辛○○要的，另100萬元是小弟的走路工）才
    釋放我，還說只能打5通電話籌錢，並說若我不還錢就叫人
    對我灌水、灌油，我說金額太大、有困難，央求先籌1,500
    萬，並以我0000000000號行動電話接續打給莊雯婷、哥哥、
    友人謝鎧懋、李淑玲及林茂榮，但林茂榮及李淑玲沒接，對
    方是在高速公路上讓我打電話，打完電話就馬上把我行動電
    話的電池取出，不讓警方追蹤，是甲○○委託綽號阿財的人（
    按即張鴻裕）要我籌1,600萬並匯到甲○○的帳戶，我才會傳
    簡訊向莊雯婷告知甲○○的帳號，我24日被載到新北土城或中
    和的民宅為4個人監視，因其第2天籌不出對方要求的金額，
    在第3天早上監視我的子○○要我想辦法籌出1,600萬，讓他可
    向鐵霸做交代，但我打了幾通電話還是籌沒錢，到當天下午
    15時30分許，子○○告知我「都是你害的，害鐵霸（辛○○）的
    老婆（甲○○）及公司（太陽會）的人被中山分局抓走好幾個
    」，因我籌沒錢，鐵霸說同意先釋放我，但要我簽下3張本
    票，面額共1,335萬元，該等票款是我欠鐵霸的錢，還有和
    解書，之後我與子○○、張鴻裕、癸○○等人有先去三峽恩主公
    醫院旁的全家寫和解書，之後到民生西路時，張鴻裕、癸○○
    就去文具行買本票並在車上開了3張本票，分別是12月25日3
    35萬、1月25日500萬、2月27日500萬，子○○等人本要我簽1,
    600萬，但我說其至多應付510萬加825萬只簽1,335萬元，之
    後阿財與癸○○開車載我去梁文傑議員那，假裝我與阿財(即
    張鴻裕）間有財務糾紛，他們還派了律師一起到議員那去簽
    和解書，另再簽1,600萬元本票給那個律師，因律師說之前
    簽的1,335萬元金額有誤，我無奈地再簽1次，在17時30分許
    由對方律師與阿財陪同我到臺北市政府警察局中山分局，我
    向員警表示因與鐵霸的老婆甲○○有債務糾紛，甲○○委託阿財
    向我要債，不過這些都是他們藉機勒索的藉口，我並未欠鐵
    霸該等1,600萬元，子○○於106年3月10日在北檢開完甲○○告
    我詐欺案的偵查庭後，有向我表示謝謝未在中山分局指認他
    ，之前鐵霸有要他去南部找我，我是因子○○另涉106年5月間
    臺北市的槍擊案上新聞時才認出他是22至24日軟禁我的其中
    一人等語（見他11304卷第107至114頁，偵16887卷二第128
    至132頁、訴617卷三第12至33頁），復有壬○○出具清償積欠
    辛○○、甲○○債款之付款資料即壬○○所簽立以臺灣土地銀行仁
    愛分行為付款人、面額165萬元、230萬元、165萬元之支票3
    紙暨退票理由單（見他11304卷第103頁正反面）、台北富邦
    商業銀行股份有限公司106年1月11日北富銀松江字第106000
    0001號函暨辛○○、甲○○名下帳戶資料1份（見偵16887卷一第
    81至90頁）、國立臺灣大學醫學院附設醫院總院區105年11
    月24日診字第1051142060號診斷證明書及壬○○照片1份（見
    他11304卷第116至117頁）在卷可考。
二、觀卷附105年11月24日壬○○簽立之和解書2份（見偵24859卷
    第41、62頁），其上均記載受委託人「張鴻裕」、債權人為
    李霈儕（即甲○○之原姓名，下逕稱甲○○），而卷附壬○○為立
    和解書人之空白和解書1 份（見偵16887卷二第95至96頁）
    ，日期、立和解書人分別載為105年11月23日、甲○○。又債
    權委託書上記載立委託書人為甲○○、受委任人為張鴻裕，有
    債權委託書1份（見偵24859卷第42頁）在卷可參。
三、莊雯婷證稱：我先生壬○○跟鐵霸的老婆即甲○○借錢，沒有跟
    我說多少錢，11月22日17時許，壬○○打電話跟我說他人在公
    司，有投資人李淑玲及鐵霸到公司來，後來我依壬○○指示報
    警，西湖派出所員警為了安全，便派人至公司察看後帶壬○○
    回派出所，後來到22時24分許，壬○○打電話告訴我遭鐵霸綁
    走，請我跟嚴莊大哥求救，李淑玲也打電話跟我說壬○○被綁
    走，並以門號0000000000號行動電話向她求救，請我趕快處
    理，後來壬○○又打電話來說遭毆打、被丟到後車廂，他不知
    道車子要開到哪裡，請我趕快找人救他，11月23日9時許，
    壬○○用上開門號打給我說鐵霸要1600萬元才要放他走，請我
    找人籌錢，同日15時許，壬○○給我甲○○的帳號，要我趕快請
    朋友匯款進去等語（見他11304卷第71至76頁，訴617卷三第
    36至45頁），與壬○○上開證述在公司、西湖派出所、遭押後
    籌錢求救等情相符。
四、謝鎧懋證稱：上開計程車離開西湖派出所開了2、300公尺，
    後面就有2台車跟過來，後來計程車司機停紅綠燈起步不久
    ，後面1台白車（按即乙車）就衝到前面把計程車攔下，之
    後右邊被1台黑車（按即甲車）擋住，後面還有2、3部轎車
    ，乙車、甲車內走出十幾人就砸計程車，把計程車後擋風玻
    璃打碎，開啟車門把壬○○拖下車又踢又打，再被強行丟進乙
    車的後行李廂等語（見他11304卷第71至76頁，訴617卷三第
    84至98頁），與壬○○上開證述在基湖路案發地案發情形相符
    。
五、壬○○以門號0000000000號行動電話，於105年11月22日22時2
    4分許，傳送簡訊「他們開很」、「救我」、「定位我手機
    」、「網海邊或山區」、「很遠」，及於105年11月23日13
    時54分許，傳送簡訊「我老婆只籌5、6百，籌不到我很慘」
    等簡訊與謝鎧懋。另傳送簡訊「到地方我打給妳妳不要出聲
    ，想辦法」、「臺北富邦松江分行000000000000戶名李霈儕
    」與莊雯婷，有檢察官105年11月24日勘驗筆錄1份（見他11
    304卷第76頁正反面）在卷可考，與壬○○、莊雯婷、謝鎧懋
    上開證述相符。
六、張榜元證稱：我開車時，就有一台車跟在後面，之後左轉基
    湖路快車道時，乙車就插到其前面，有1台車在其後面，還
    有另1台車在其旁邊把其攔下來，其看到前面那台乙車有人
    下車，一群人就開其左後車門，打不開，之後就不知用什麼
    東西打破我車子後擋風玻璃，打開左後車門把乘客壬○○拖下
    去帶走，然後拖上乙車，壬○○有說「我會處理，我會處理」
    ，那7、8個到10個20幾歲的年輕男子把人押走後，乙車先走
    ，甲車接著走，其後面丁車等了一下子才開走，車上那兩人
    就打110報警，當下其不敢動，我是看到後面的車開走後，
    才到旁邊等警察等語（見他11304卷第73反面至74反面，訴6
    17卷三第70至82頁），復有上開計程車遭毀損之照片1份（
    見他11304卷第40至41頁）在卷可參，其證述堪信為真實，
    亦與壬○○、謝鎧懋上開證述相符。
七、丙○○以證人身分證稱：我看到奇幻家族群組內，代號嘉成的
    人說有錢賺就開白色TOYOTA車（即乙車）於105年11月22日2
    2時許，到西湖派出所等候，等約10分鐘，期間有不明人士3
    、4個人上我車，我依群組發訊息之指示，跟著黑色汽車走
    ，大概過2、3個紅綠燈，我依指示插到一台計程車前面，當
    時除計程車外，另有2、3部車，停車後大家都下車，看到一
    群人在打壬○○，壬○○就被押到我車的後車廂，我把壬○○載到
    濱江街那邊，就有2、3個接應的人，把壬○○接走等語（見訴
    617卷三第210至219頁）。
八、癸○○以證人身分證稱：我跟子○○於105年11月22日下午有一
    起到內湖瑞光路的某建設公司外面等候，後來有搭乘張鴻裕
    駕駛的車輛（即戊車，其上另搭載子○○）到西湖派出所外等
    候，待到壬○○走出派出所，就去加油，子○○指示我跟張鴻裕
    至濱江街那邊把壬○○從乙車後行李廂抱出來，其後就把壬○○
    載著在民族東路、中壢、八德、土城、新店等處到處跑，1
    晚在中壢、1晚在中和烘爐地過，後來到臺北某議員那邊，
    才把壬○○放走，期間會到高速公路，壬○○有打電話給他老婆
    、朋友籌錢，子○○有一晚沒有跟我們在一起，其他時間都是
    斷斷續續出現，期間有到三峽那邊買本票，壬○○簽了總額共
    1300多萬元本票3張，還和張鴻裕一起寫和解書等語（見訴6
    17卷三第238至253頁）。
九、張鴻裕以證人身分證稱：我、子○○、癸○○受辰○○委託向壬○○
    要債還給甲○○，辰○○原通知我、子○○、癸○○到西湖派出所載
    壬○○，我在西湖派出所有看到辰○○及庚○○，之後辰○○改要我
    、子○○、癸○○到濱江街載壬○○，壬○○是被人從乙車後行李廂
    帶出來，之後改坐到我所駕駛戊車的後座中間，癸○○坐壬○○
    右邊，我、子○○、癸○○有要壬○○籌1,600萬元還甲○○，壬○○
    答應要還錢，我就寫好和解書給壬○○簽名，壬○○在癸○○所提
    供之3紙本票上填寫金額各為500萬元、500萬元、600萬元後
    交給子○○收執，我們載到壬○○的第1晚住在中壢，第2晚住在
    癸○○中和烘爐地租處，最後是我帶壬○○至臺北市政府警察局
    中山分局投案等語（見偵24859卷第25至32、182至185頁）
    ，復有甲○○出具委託張鴻裕向壬○○催討債務之債權委託書1
    份（見偵24859卷第42頁）在卷可參。
十、子○○以證人身分先證稱：庚○○委託張鴻裕代甲○○向壬○○催討
    債務，案發105年11月22日我跟癸○○、張鴻裕在弘暐公司、
    西湖派出所外，後來到桃園烘爐地找癸○○，發現壬○○，我應
    壬○○要求讓他以擴音方式打電話給甲○○，我有聽到壬○○問甲○○錢要匯到哪裡？甲○○留銀行帳戶給壬○○，並由張鴻裕記下
    來帳戶號碼，甲○○旁另有男聲向壬○○稱欠錢就是還錢，後來
    接到電話說壬○○被押走、警察去抓甲○○，又去桃園找癸○○，
    要帶壬○○回臺北，途中我曾跟壬○○說你跟甲○○有債務糾紛，
    要寫和解書，壬○○在三峽便利商店那邊有簽立本票等語（見
    偵16887卷二第139至142頁），後證稱：庚○○委託我說有一
    條債務要跟壬○○追討，之前作證時，為逃避追緝，所以沒有
    說，105年11月22日我帶癸○○、張鴻裕，搭乘由張鴻裕駕駛
    戊車，在弘暐公司外、西湖派出所外等候時，張鴻裕有依我
    指示和庚○○簽委託書，庚○○有提到是老闆娘要向壬○○催討債
    務，等到壬○○從派出所出來，我車正在加油，所以在網路上
    請小弟（即另外4台車，其中包括乙車）去攔壬○○，後來他
    們告知我攔下壬○○，我指示到濱江街那邊會合，我把壬○○從
    後車廂扶出來，坐上我車後座（另有癸○○、張鴻裕在車上）
    ，把壬○○帶到桃園，後來有讓壬○○打電話出去，不知道他打
    給誰，壬○○沒有跟甲○○講話，後來接到電話稱壬○○家屬報警
    ，我就叫癸○○放人，途中在三峽壬○○有簽本票，後來張鴻裕
    帶壬○○到議員那簽和解書後，我指示張鴻裕帶壬○○到分局投
    案，過程中，我沒有跟任何人聯絡，只有在烘爐地時跟庚○○
    聯絡確認甲○○之帳戶號碼等語（見訴617卷三第171至195頁
    ），就其是否參與濱江街案發地後，壬○○遭剝奪行動自由犯
    行，及壬○○遭拘禁期間，有無以擴音方式與甲○○通過電話、
    電話中甲○○是否告知壬○○匯款帳戶號碼，及過程中甲○○旁有
    無辛○○說欠錢還錢就是了等情不一致，然勾稽癸○○上開證述
    係子○○指示，而與張鴻裕在濱江街案發地接壬○○等語，及壬○○上開證述提及拘禁過程中子○○與辛○○，以擴音方式提及要
    求籌款1,600萬元、指定匯入甲○○帳戶、灌水灌油等語，參
    以子○○坦承妨害自由犯行，堪認拘禁過程中，僅辛○○與子○○
    通話，並以擴音方式使壬○○知悉需籌1,600萬元、指定匯入
    甲○○上開帳戶、灌水灌油等情為真。
十一、另壬○○持用門號0000000000號行動電話於105年11月23
　　日3時40分許起迄同月24日23時53分許，陸續出現在臺北
　　市、中壢、八德、土城、新店、平鎮、中壢、中和興南路2
　　段、龍潭、臺北市南京西路、中山北路、新生北路、北安路
　　等情，有該基地台位置表及各點GOOGLE地圖上位置圖1份
　　（見偵24859卷第70至72、126至127頁、訴617卷四第45至49
    頁）。
十二、再經原審勘驗案發時行經基湖路現場A、B車行車紀錄器畫
　　面1份（見訴617卷四第159至169頁），及麗緻酒店監視錄影
　　畫面1份（見訴617卷四第170至181頁），可知案發22日丙
　　車、乙車、甲車依序行駛並尾隨上開計程車，至基湖路122
　　巷口附近之快車道上，由乙車迅速插停在上開計程車正前
　　方、擋住其去路，丙車、丁車分別擋在上開計程車左方及後
　　方，甲車則在右方監控，以數台車輛包圍上開計程車攔截
　　後，多名男子即衝至上開計程車旁，毀壞上開計程車後，將
　　壬○○壓制在地並毆打，其後於同日22時58分起迄翌(23)日
　　2時26分許，辛○○、庚○○、辰○○、丑○○、丁○○、
　　寅○○一同出現在麗緻酒店等情。
十三、另甲車、丙車、丁車分別登記在辛○○、甲○○、丁○○
　  名下，有各該車籍資料1紙（見他11304卷第26、35頁，偵16
    887卷一第101頁）在卷可參，又105年11月22日16時42分許
    ，卯○○、辰○○、庚○○出現在弘暐公司，同日21時33分許，子
    ○○、辰○○在西湖派出所值班台處等候，其後壬○○步出西湖派
    出所時，遭辰○○以右手鉤住脖子等情。有弘暐公司105年11
    月22日大樓外、大門及電梯內監視器畫面截圖1份（見偵168
    87卷一第39至42頁）、西湖派出所監視器畫面截圖1份（見
    偵16887卷一第43至47頁）可佐。 
十四、勾稽壬○○、莊雯婷、謝鎧懋、張榜元、丙○○、黃國
　  民、張鴻裕等證述內容，及比對上開簡訊、和解書、監視錄
    影畫面、車籍資料等，參以、子○○、庚○○、辰○○、癸○○、丙○○就上開妨害自由部分認罪（見本院卷三第第294頁，本院
    卷二第41、99頁），丁○○供稱就案發22日，經庚○○聯繫由其
    駕駛丁車尾隨上開計程車至基湖路，見有人在打架，便把車
    停在上開計程車後面或路過等情（見本院卷三第65至68頁）
    ，丑○○、卯○○均供承於案發22日，有與庚○○、辰○○一起去弘
    暐公司及西湖派出所去找壬○○收取保全費用，並路過上開計
    程車被擋下、押走的基湖路現場，之後就駕駛或乘坐丙車與
    甲、丁車一起去麗緻酒店找辛○○等語(分別見訴617卷二第77
    頁反面，訴617卷四第311頁、偵16887卷二第155頁反面)，
    寅○○供承於案發22日，有開甲車載甲○○去弘暐公司，因壬○○
    欠甲○○錢，之後壬○○離開西湖派出所，我依庚○○指示開車載
    庚○○、辰○○跟著上開計程車走，之後計程車被攔下來，看到
    壬○○被4、5個人拖下車再由乙車押走，我與辰○○、庚○○都有
    下車看等語（見訴617卷二第76反面至77頁、偵16887卷二第
    148至149頁反面）。足認被告等共同以強暴、妨害壬○○行動
    自由、迫使壬○○簽立本票、和解書等上開犯行，堪以認定。
十五、被告、辯護人所辯均不可採之理由：
  ㈠辛○○部分：
　⒈案發期間，壬○○自西湖派出所搭乘上開計程車離去，至案發
    基湖路處遭攔阻，均由寅○○駕駛登記其名下之甲車尾隨及監
    控，且壬○○遭乙車強行載走後，甲、丙、丁車上之人即庚○○
    、辰○○、丑○○、丁○○、寅○○、卯○○隨即與辛○○一同出現在麗
    緻酒店，雖丁○○證稱，我與庚○○同在奇幻家族之微信群組，
    因見該群組暱稱「阿財」發訊息告知支援、有錢賺，就於案
    發22日駕駛丁車自西湖派出所尾隨計程車至基湖路，到現場
    見很多人扭打，停車在計程車後方，見1人被帶上乙車，就
    離開到麗緻酒店包廂內，我只有和庚○○講話，沒有跟辛○○講
    話等語（見本院卷三第64至73頁），丁○○固未直接受辛○○指
    示，且於包廂內未與辛○○交談，然其收到群組訊息、前往前
    述地點及後來又與庚○○、辰○○、丑○○、丁○○、寅○○、卯○○、
    辛○○停留麗緻酒店逾2小時之久。且壬○○遭拘禁過程中，子○○曾以擴音方式使壬○○聽見辛○○要求籌款1,600萬元，況辛○○
    為庚○○之老闆、甲○○為庚○○之老闆娘，子○○、癸○○、張鴻裕
    等係透過庚○○受甲○○委託催討債務，業據張鴻裕、子○○證述
    明確，辛○○、甲○○對庚○○、子○○、癸○○、張鴻裕等人具相當
    影響力，倘辛○○辯稱在麗緻酒店知悉後即聯繫放人事宜為真
    ，以其影響力，子○○、癸○○、張鴻裕等人應即放人，斷無遲
    至24日始釋放壬○○，故辛○○辯稱在麗緻酒店時始知情，並隨
    即聯繫放人事宜云云，不可採信。
  ⒉勾稽壬○○、子○○上開證述，可知子○○曾以擴音方式使壬○○聽
    見辛○○要求籌款1,600萬元，足認辛○○係透過子○○、癸○○及
    張鴻裕拘禁、看管壬○○，並透過行動通訊軟體指揮子○○、癸○○、張鴻裕要壬○○還債，以支配掌控壬○○之實際下落，尤在
    壬○○表明經聯繫親友後仍無法籌措出現金償債時，壬○○依指
    示簽立面額1,600萬元本票及和解書，嗣因子○○獲知辛○○、
    甲○○及辛○○的人遭中山分局逮捕後，遂與癸○○、張鴻裕要壬○○簽立和解書、本票，繼而由張鴻裕出面帶同壬○○至中山分
    局投案，是辛○○極力隱瞞有向壬○○討債，並辯稱就本案完全
    不知情云云，顯係飾卸之詞，不足採信。
　⒊至證人乙○○（下逕稱姓名）到庭證稱，105年11月間某日（忘
    記是不是11月22日），與辛○○在敦南會館吃飯，辛○○約22時
    許就先離開，說要去隔壁麗緻酒店處理事情，但不知處理何
    事等語（見本院卷二第399至406頁），然未說明是否為11月
    22日聚餐，及辛○○前往麗緻酒店之原由，故此部分無從佐證
    辛○○係因臨時接獲通知至麗緻酒店始知本案經過乙情。又卯
    ○○雖證稱，105年11月22日搭乘寅○○之便車，同辰○○一起去
    弘暐公司，係為向壬○○索取保全費用，有遇到庚○○，後來壬○○到西湖派出所，我也有在外等候，離開後，在某路邊停等
    紅綠燈。見有4台計程車被攔下來、很多人在扭打，一開始
    被擋住，我們就從旁邊經過，後來庚○○打電話，請我陪同他
    一起去麗緻酒店向辛○○解釋，到麗緻酒店後，辛○○就罵庚○○
    胡搞瞎搞等語（見本院卷三第75至85頁），卯○○證述其在基
    湖路見上開計程車從後旁經過等語，已與上開業經認定其搭
    乘丑○○駕駛之丙車擋在上開計程車左方，攔阻上開計程車等
    情，差異甚大，其證詞有所偏頗，尚不足以採信。則乙○○、
    卯○○之上開證言不足為有利辛○○之認定。
  ㈡甲○○部分：　
　⒈壬○○於106年1月12日警詢中證稱：於105年11月22日下午辛○○
    3個小弟、20幾個投資人陸續進入弘暐公司內，約1小時後，
    甲○○又帶5、6名男子進入公司並咆哮，因此我就先報警，警
    方到場後，認為僅是投資糾紛，只在現場維持秩序，甲○○把
    我拉到旁邊說我跟你的事情要好好處理一下、你才能安全離
    開等語，這時甲○○後面站了好幾個小弟，我非常害怕，直到
    20時30分許，我跟現場員警說我覺得我有人身安全遭受危害
    ，請員警護送我到西湖派出所等語（見他16887卷一第9頁反
    面），雖其後於偵查、原審審理時，改答以「甲○○叫我好好
    處理，會保證我人身安全」、「甲○○叫我好好處理我欠她錢
    的事，她會保證我安全的離開」等語（見他11304卷第109頁
    ，訴617卷三第14頁），然審酌其後壬○○央求警員護送至派
    出所，於105年11月22日21時許，由警員護送壬○○前往西湖
    派出所，堪信在弘暐公司甲○○應有對壬○○告知要好好處理才
    能安全離開、壬○○才會央求員警護送至派出所，壬○○上開警
    詢中所證稱：甲○○把我拉到旁邊說我跟你的事情要好好處理
    一下、你才能安全離開等語有較可信之特別情事，已如前所
    述。其後，庚○○、寅○○、辰○○、卯○○、子○○、丙○○、張鴻裕
    、癸○○、丑○○、丁○○等人亦分別趕至西湖派出所，辰○○、子
    ○○在派出所門口值班檯處等候，其餘人等則分別在派出所內
    、外監控壬○○動向，緊跟壬○○、伺機而動，待壬○○離開西湖
    派出所後，始繼而由丑○○駕駛登記在甲○○名下之丙車，在基
    湖路附近快車道與其他被告攔阻上開計程車後，強押壬○○並
    拘禁，參以甲○○係委託其私人助理兼司機庚○○為之向壬○○索
    取債務，並出具以其為委託人以催討債務之債權委託書，而
    壬○○遭拘禁期間，被告知籌款後匯款之帳戶為甲○○之帳戶，
    且依指示所簽立之和解書所載債權人均為甲○○，堪認甲○○與
    庚○○等人就上開犯行具有犯意聯絡，甲○○推諉稱不知情，顯
    不可採。
　⒉至證人即曾任梁文傑市議員服務處執行長之陳冠瑋（原姓名
    戊○○）證稱，甲○○曾借服務處跟人家談和解，至於與何人商
    談何事不清楚，當天庚○○有打電話聯絡多次，但對方後來沒
    有來，甲○○等約3、4小時，到當天18時許才離開等語（見本
    院卷二第407至412頁），無論甲○○有無至該服務處談和解，
    均無礙於其妨害自由犯行，陳冠瑋前上證述無從為有利甲○○
    之證據。
　⒊至庚○○證稱，105年11月22日卯○○通知我壬○○在弘暐公司、叫
    我過去，非老闆娘甲○○叫我過去，我是甲○○的助理兼司機，
    甲○○只叫我幫忙找壬○○，我有以奇幻家族微信群組請丙○○、
    丁○○等人幫忙跟車，就坐甲車去跟隨壬○○，到基湖路時，包
    括我們的車共有2、3台車把壬○○坐的車攔下，壬○○就被帶走
    ，甲○○係於案發前1、2星期拿所簽立債權委託書給我，我拿
    去給子○○，至子○○找誰簽我不知道，我沒有告知甲○○關於我
    要委託子○○去催討債務，後來105年11月22日知道壬○○遭押
    走，我一直聯絡子○○放人，過幾天才跟甲○○告知壬○○遭押走
    一事，甲○○一直要我聯絡放人，案發前甲○○就給我富邦銀行
    帳號，並說錢要匯入，我就把帳號給子○○云云（見本院卷三
    第51至63頁），然以其擔任甲○○司機兼特助一職，且稱甲○○
    為老闆娘，庚○○此部分供述為迴護甲○○而避重就輕，可能性
    極高，又上開債權委託書上記載立委託書人為甲○○、受委任
    人為張鴻裕，倘庚○○所述為真，上開債權委託書之受委任人
    應記載為庚○○，而非張鴻裕，抑或以庚○○為委託人、張鴻裕
    為受委託人，亦徵庚○○上開證述不可信，是辯護人辯稱，甲○○不知庚○○另委託子○○等以妨害自由方式要求壬○○還款云云
    ，尚不足採，不足為有利於甲○○之證據。
　⒋至子○○證稱，我受庚○○委託幫甲○○向壬○○討債，有取得甲○○
    簽的債權委託書，庚○○說找到壬○○時，用一些不犯法的態度
    ，約壬○○到咖啡廳談還債過程、方式，並告知一個匯款帳戶
    ，我跟庚○○說好討到的錢我拿一半，其中1成給庚○○，案發2
    2日我到西湖派出所外堵壬○○以便處理債務，壬○○搭乘上開
    計程車時，適巧去加油，我就通知庚○○盯住壬○○，並在網路
    上號召人攔住壬○○，然後到濱江街那邊跟我會合，拘禁壬○○
    期間，我不知壬○○和誰通電話，過程中我都關機，一開機後
    庚○○就打電話來叫我把人放了，過一天張鴻裕轉知庚○○要求
    放人，是我一直不放等語（見本院卷三第86至99頁），未曾
    提及甲○○要求庚○○告知釋放壬○○，且倘其供述為真，其既係
    受庚○○之委託討債，何不質疑上開債權委託書係甲○○所簽立
    、非庚○○？況且其後要求壬○○簽立之和解書及本票亦俱係以
    甲○○為債權人，可知其已認知有權決定如何討債及要求壬○○
    或以現金、本票、借據、和解書方式償還債務者應為甲○○，
    而非庚○○，倘果拘禁過程中，庚○○已表示釋放壬○○，其受委
    託向壬○○討債之事務已遭終止，且因壬○○家屬報警，警方已
    開始約談甲○○，子○○應無多生事端，仍持續拘禁壬○○之理。
    是辯護人主張，子○○證述可證明甲○○多次要求庚○○告知子○○
    釋放壬○○乙情，顯不足採，亦不足為有利於甲○○之證據。
　㈢庚○○部分：
　⒈庚○○為甲○○司機兼助理，為甲○○向壬○○催討債務，於105年11
    月22日在弘暐公司、西湖派出所外等候壬○○，繼而搭乘甲車
    在基湖路附近快車道上攔停上開計程車，見壬○○遭押至乙車
    後車廂，隨即至麗緻酒店與辛○○停留逾2小時之久，且其後
    迄壬○○遭釋放前，與子○○、張鴻裕等人聯繫者，均為庚○○，
    其辯護人辯稱係子○○私自決定押走壬○○，且前往酒店見辛○○
    係為說明所使用的有些車子登記在公司名下，與辛○○間無犯
    意聯絡等語，顯不可採。
　⒉至子○○於本院證稱，拘禁壬○○過程中，庚○○曾要求放人，是
    我不放人等語，倘其證述為真，拘禁過程中，庚○○已表示釋
    放壬○○，子○○受委託向壬○○討債之事務已遭終止，且因壬○○
    家屬報警，警方已開始約談甲○○，子○○應無多生事端、不聽
    從庚○○指示，仍持續拘禁壬○○之理。是辯護人所稱壬○○遭監
    禁期間，庚○○曾要求子○○放人云云，亦不可採。
　㈣子○○、辰○○、卯○○、丑○○、丁○○、寅○○部分：
　⒈105年11月22日16時30分許起迄22時25分許止，壬○○與甲○○在
    弘暐公司協商債務未果，子○○、辰○○、庚○○、寅○○、卯○○在
    弘暐公司外等候，壬○○繼而至西湖派出所躲避期間，子○○、
    辰○○、卯○○、丑○○、丁○○、寅○○亦在外等候，子○○、辰○○、
    卯○○、丑○○、丁○○、寅○○理應知悉壬○○已無償還債務、甚或
    隨同至他處協商處理債務之意，且其等以長時間、多人、多
    車圍堵壬○○方式欲催討債務，其次，係由寅○○駕駛甲車、丙○○駕駛以車、丑○○駕駛丙車搭載卯○○、丁○○駕駛丁車尾隨上
    開計程車至基湖路附近快車道上，由乙車、丙車、丁車停在
    上開計程車正前方、左方及後方，甲車在右方監控，由多名
    黑衣男子（自乙車下車），衝至上開計程車旁，拖出壬○○並
    毆打、腳踹，繼而強押塞入乙車後行李廂內之過程，辰○○、
    卯○○、丑○○、丁○○、寅○○均在場見聞，又子○○經聯繫後，隨
    後在濱江街附近，自乙車後行李廂將已受傷之壬○○強行帶上
    戊車，子○○、辰○○主觀上應與庚○○、卯○○、寅○○、丁○○、丑
    ○○、黑衣男子多名間就傷害犯行，及卯○○、丑○○、丁○○、寅
    ○○與辰○○、子○○等就上開妨害自由犯行間，係多人各自分擔
    犯罪行為之一部，相互利用他人行為以達犯罪目的，縱非親
    自為傷害犯行，亦應認與黑衣男子多名有默示之合致，應論
    以共同正犯，辰○○、子○○、卯○○、丑○○、丁○○、寅○○前開辯
    稱，均不可採信。
　⒉雖癸○○於本院證稱：拘禁壬○○期間，子○○會出現，但來來去
    去，沒有整天在等語（見本院卷三第101頁），未說明有無
    見聞期間子○○以擴音方式，使壬○○聽見辛○○要求還款、告知
    還款匯入甲○○帳戶等重要案情，不排除子○○與癸○○交錯在場
    之可能，癸○○前開證稱不足為有利於子○○之證據。
　⒊至己○○於本院證稱：105年間曾在鴻天保全公司、天澤大廈擔
    任保全，過程中沒發生何事等語（見本院卷三第49至50頁）
    ，其證述與本案無關，不足為有利於卯○○之證據。
十六、綜上所述，足徵丙○○、癸○○上開任意性自白與事實相
　  符，堪予採信，且辛○○、甲○○、辰○○、庚○○、丙○○、丁○○、
    子○○、癸○○、寅○○、卯○○、丑○○之上開犯行，均事證明確，
    其等上開犯行堪予認定，應依法論處。
參、論罪科刑
一、按行為後法律有變更者，適用行為時之法律。但行為後之法
    律有利於行為人者，適用最有利於行為人之法律，刑法第2
    條第1項定有明文。辛○○等人行為後，刑法第302條第1項業
    於108年12月25日修正公布，並於同年月27日施行，修正前
    刑法第302條第1項規定：「私行拘禁或以其他非法方法，剝
    奪人之行動自由者，處五年以下有期徒刑、拘役或三百元以
    下罰金。」，並依刑法施行法第1條之1第1項、第2項前段規
    定，罰金以新臺幣為貨幣單位，且提高數額為30倍；修正後
    之刑法第302條第1項將上揭修正前罰金修正為九千元以下罰
    金，故修正前刑法第302條第1項罰金部分之實質內容為9千
    元以下罰金，經比較上開條文增訂後之實質內容相同，對於
    辛○○等人並無有利或不利之別，應依一般法律適用原則，適
    用裁判時之法律，即修正後之現行刑法第302條第1項之規定
    論處。
二、核辛○○、甲○○、子○○、庚○○、寅○○、辰○○、丙○○、癸○○、卯
    ○○、丑○○、丁○○所為，均係犯刑法第302條第1項之妨害自由
    罪。原判決理由欄貳二㈠漏載癸○○為顯然錯誤，應予更正指
    明。 
三、按刑法第302條第1項之妨害自由罪，原以強暴、脅迫等非法
    方法為其構成要件，故於實施妨害自由之行為時，縱有以恐
    嚇、強押或毆打之方式使被害人行無義務之事，或因而致被
    害人受有普通傷害之情形者，除行為人主觀上另有傷害、恐
    嚇或強制之犯罪故意外，其低度之普通傷害、恐嚇及強制行
    為均應為妨害自由之高度行為所吸收，應僅論以刑法第302
    條第1項妨害自由一罪，無復論以刑法第277條第1項、第304
    條及第305之罪之餘地（最高法院93年度台上字第1738號判
    決參照）。查辛○○、甲○○、子○○、庚○○、寅○○、辰○○、丙○○
    、癸○○、卯○○、丑○○、丁○○所為對壬○○施加傷害行為，並使
    壬○○行無義務之事，及辛○○、子○○、癸○○另對壬○○所為恐嚇
    危害安全等犯行，均係遂行剝奪壬○○行動自由之目的，且置
    壬○○於剝奪行動自由狀態下所為，上開低度之傷害、恐嚇、
    強制等行為均為妨害自由之高度行為所吸收，均不另論罪。
    公訴意旨雖認辛○○等人另犯傷害、恐嚇危害安全罪嫌，容有
    違誤，併予敘明。
四、辛○○等人自拘束壬○○之行動自由起迄其恢復自由時止，屬剝
    奪行動自由犯罪行為之繼續，應為繼續犯性質之單純一罪。
五、次按共同正犯之數行為人，在合同意思範圍以內，各自分擔
    犯罪行為之一部，相互利用他人之行為，以達其犯罪目的者
    ，即應對全部發生之結果，共同負責。共同正犯之成立，祇
    須具有犯意之聯絡及行為之分擔，既不問犯罪動機起於何人
    ，亦不必每一階段均有參與。其意思之聯絡不限於事前有協
    議，僅於行為當時有共同犯意之聯絡者，亦屬之。而表示之
    方法，不以明示通謀為必要，即相互間有默示之合致，亦無
    不可。且意思之聯絡，不以數人間直接發生者為限，即有間
    接之聯絡者，亦包括在內。查辛○○、甲○○就子○○、庚○○、寅
    ○○、辰○○、丙○○、癸○○、卯○○、丑○○、丁○○等人及張鴻裕、
    多名黑衣男子在基湖路附近快車道上強押、傷害壬○○，繼而
    押至乙車後行李廂內，再載至濱江街交予子○○等人持續看管
    監禁，最終在返回梁文傑市議員服務處前，逼迫壬○○簽立本
    票及和解書等行為，雖均未在場實際執行，且子○○、庚○○、
    寅○○、辰○○、丙○○、癸○○、卯○○、丑○○、丁○○等人及張鴻裕
    就在在基湖路附近快車道上強押、傷害壬○○，繼而押至乙車
    後行李廂內等行為，僅庚○○、寅○○、辰○○、林秉鈜、卯○○、
    丑○○、丁○○在場，子○○、癸○○未在場，惟辛○○、甲○○透過庚○○、辰○○、子○○、癸○○、張鴻裕之轉達，實際上對本件押人
    逼債犯行，及與子○○、庚○○、寅○○、辰○○、丙○○、癸○○、卯
    ○○、丑○○、丁○○、張鴻裕與多名黑衣男子就強押、傷害壬○○
    之犯行，均有默示之合致已就彼此之分工行為有共同之認識
    ，並達成默示犯意之合致，縱子○○、庚○○、寅○○、辰○○、林
    秉鈜、癸○○、卯○○、丑○○、丁○○於實施本案犯行時，固未與
    辛○○、甲○○當面接觸，或亦未與多名黑衣男子接觸，然其等
    均有間接之犯意合致，自均應論以共同正犯。
六、累犯部分：
　  按二以上徒刑之執行，除數罪併罰，在所裁定之執行刑尚未
    全部執行完畢以前，各罪之宣告刑均不發生執行完畢之問題
    外（47年度台抗字第2號判例），似宜以核准開始假釋之時
    間為基準，限於原各得獨立執行之刑，均尚未執行期滿，始
    有依刑法79條之1第1、2項規定，合併計算其最低應執行期
    間，同時合併計算其假釋後殘餘刑期之必要。倘假釋時，其
    中甲罪徒刑已執行期滿，則假釋之範圍應僅限於尚殘餘刑期
    之乙罪徒刑，其效力不及於甲罪徒刑。縱監獄將已執行期滿
    之甲罪徒刑與尚在執行之乙罪徒刑合併計算其假釋最低執行
    期間，亦不影響甲罪業已執行完畢之效力。裁判確定後犯數
    罪，受二以上徒刑之執行，（非屬合併處罰範圍）者，其假
    釋有關期間如何計算，有兩種不同見解：其一為就各刑分別
    執行，分別假釋，另一則為依分別執行，合併計算之原則，
    合併計算假釋有關之期間。為貫徹監獄行刑理論及假釋制度
    之趣旨，並維護受刑人之利益，自以後者為可取，固為刑法
    第七十九條之一增訂之立法意旨（錄自立法院公報83卷第14
    6、147頁「刑法假釋規定條文對照表」修正說明（一））。
    惟上開放寬假釋應具備「最低執行期間」條件之權宜規定，
    應與累犯之規定，分別觀察與適用。併執行之徒刑，本係得
    各別獨立執行之刑，對同法第四十七條累犯之規定，尚不得
    以前開規定另作例外之解釋，倘其中甲罪徒刑已執行期滿，
    縱因合併計算最低應執行期間而在乙罪徒刑執行中假釋者，
    於距甲罪徒刑期滿後之假釋期間再犯罪，即與累犯之構成要
    件相符，仍應以累犯論（最高法院103年度第1次、104年度
    第7次刑事庭會議決議意旨參照）。經查：
　㈠甲○○前因妨害風化案件，由臺灣臺北地方法院以100年度訴字
    第938號判決應執行有期徒刑7年8月，其中共同圖利媒介性
    交罪（共10罪）部分，上訴後迭經最高法院發回更審，經本
    院以103年度上更㈠字第20號判決撤銷原判決，改判應執行有
    期徒刑1年，並經最高法院以105年度台上字第621號判決上
    訴駁回確定，於105年4月29日易科罰金執行完畢。
　㈡庚○○前因妨害自由案件，經臺灣臺中地方法院以104年度訴字
    第487號判決應執行有期徒刑1年4月，上訴後經臺灣高等法
    院臺中分院以105年度上訴字第129號判決上訴駁回確定，於
    105年8月2日易科罰金執行完畢。
　㈢辰○○前因違反毒品危害防制條例（施用毒品）案件，經臺灣
    雲林地方法院以101年度易字第12號判決判處有期徒刑7月確
    定，於102年2月25日執行完畢。
　㈣丙○○前因賭博案件，經臺灣新北地方法院以103年度審簡字第
    989號判決判處有期徒刑3月確定，於103年12月9日易科罰金
    執行完畢。
　㈤癸○○前因⒈違反毒品危害防制條例（施用毒品）案件，經臺灣
    臺北地方法院以97年度易字第348號判決判處有期徒刑5月確
    定；⒉違反毒品危害防制條例（施用毒品）案件，經臺灣臺
    北地方法院以97年度訴字第1249號判決判處有期徒刑8月、6
    月，應執行有期徒刑1年確定；⒊違反毒品危害防制條例（施
    用毒品）案件，經臺灣板橋地方法院（現改制為臺灣新北地
    方法院，下同）以97年度訴字第2124號判決判處有期徒刑8
    月、4月，應執行有期徒刑10月確定；⒋違反毒品危害防制條
    例（施用毒品）案件，經臺灣板橋地方法院以97年度訴字第
    1789號判決判處有期徒刑8月、5月，應執行有期徒刑11月確
    定；⒌違反毒品危害防制條例（轉讓毒品）案件，經臺灣板
    橋地方法院以98年度訴字第3728號判決判處有期徒刑1年2月
    確定；⒍違反毒品危害防制條例（施用毒品）案件，經臺灣
    板橋地方法院以97年度訴字第3417號判決判處有期徒刑9月
    、5月，應執行有期徒刑1年確定；⒎違反毒品危害防制條例
    （施用毒品）案件，經臺灣板橋地方法院以97年度訴字第52
    89號判決判處有期徒刑7月、4月，應執行有期徒刑10月確定
    ；⒏違反毒品危害防制條例（施用毒品）案件，經臺灣板橋
    地方法院以97年度訴字第5413號判決判處有期徒刑8月、5月
    ，應執行有期徒刑10月確定；⒐違反毒品危害防制條例（施
    用毒品）案件，經臺灣桃園地方法院以98年度審訴字第337
    號判決判處有期徒刑8月(2次)、5月(2次)，應執行有期徒刑
    1年8月確定。上開⒈至⒌案件，經臺灣板橋地方法院以99年度
    聲字第1972號裁定應執行有期徒刑3年11月確定（下稱甲案
    ，執行期間：97年9月10日至101年7月27日），⒍至⒐案件，
    經臺灣桃園地方法院以99年度聲字第1519號裁定應執行有期
    徒刑4年確定（下稱乙案，執行期間：101年7月28日起迄105
    年7月27日）。癸○○自97年9月10日起入監接續執行甲案、乙
    案，於103年12月12日假釋出監並付保護管束，嗣假釋經撤
    銷時，甲案已於101年7月27日執行完畢，揆諸首揭意旨，應
    認癸○○之甲案已執行完畢。
　㈥上開各情，有本院被告前案紀錄表各1份在卷可據，其等於前
    開案件執行完畢後5年內，故意再犯本案有期徒刑以上之罪
    ，均為累犯，依司法院大法官釋字第775號解釋意旨，經審
    酌本案侵害之法益與罪質，兼衡本案犯罪情節、甲○○、庚○○
    、辰○○、丙○○、癸○○一切情狀及所應負擔之罪責，暨其顯未
    因前案有期徒刑執行完畢而心生警惕，謹慎行事，反而漠視
    法紀而再犯，足徵其具有特別惡性及刑罰反應力薄弱之情狀
    ，而有加重其刑之必要，爰依刑法第47條第1項規定，就其
    等所犯上開罪名，均應依刑法第47條第1項加重其刑。
　㈦至辰○○辯稱：雖符合累犯之規定，然前案為施用毒品與本案
    犯行不同，依釋字第775號解釋，不應論以累犯加重云云；
    癸○○、辯護人辯稱其執行之有期徒刑經假釋出監，經撤銷假
    釋，故不符合累犯之要件云云。然查：
　⒈辰○○本案犯行具有特別惡性及刑罰反應力薄弱之情狀，有加
    重其刑之必要，已如前述，故其此部分辯解不可採。
　⒉癸○○上開甲案已於101年7月27日執行完畢（業經認定如前）
    ，其於5年內又故意犯本案有期徒刑以上之罪，已符合刑法
    第47條第1項之累犯規定。癸○○及辯護人此部分辯解亦不可
    採。
肆、上訴駁回之理由
一、原審以辛○○等人犯行事證明確，適用刑法第302條、第47條
    第1項、第28條、第38條第2項、第4項等規定，予以論罪科
    刑，並審酌辛○○、甲○○為逼迫躲避債務之壬○○出面清償債務
    1,600萬元，竟糾集眾人在車來車往之通衢大道上，多車圍
    堵住壬○○所乘坐之計程車後，以擊破後擋風玻璃強開車門方
    式拉下壬○○，再毆踹壬○○塞入後行李廂，剝奪壬○○人身自由
    後，更於非法拘禁期間以言詞恫嚇壬○○籌錢清償，甚至要求
    壬○○簽立面額1,600萬元本票及和解書以掩人耳目，顯然目
    無法紀、手段兇殘，兼衡辛○○、甲○○居於幕後指揮辰○○、庚○○、丙○○、丁○○、子○○、張鴻裕、寅○○、卯○○、丑○○等人行
    事，庚○○、辰○○於基湖路現場指揮丙○○、丁○○、寅○○、卯○○
    、丑○○等人，與子○○、癸○○、張鴻裕等人分別負責毆打、妨
    害壬○○之自由等各所分擔之情節，末考量辛○○等人各自參與
    、分擔行為範圍、犯後態度、迄至本案審結前均未與壬○○達
    成和解、賠償壬○○所受損害，及其等所陳之教育程度、職業
    、家庭經濟狀況等一切情狀，分別量處辛○○1年2月，甲○○、
    庚○○、辰○○均為有期徒刑10月，子○○、癸○○、丙○○、寅○○均
    為有期徒刑8月，卯○○、丑○○、丁○○均為有期徒刑7月。就沒
    收部分並說明：㈠庚○○所持用門號0000000000號之行動電話1
    支，係庚○○所有並供犯罪所用之物，且未扣案，應依刑法第
    38條第2項、第4項規定宣告沒收，於全部或一部不能沒收或
    不宜執行沒收時，追徵其價額；㈡扣案空白和解書1 紙，係
    甲○○所有並供犯罪預備之物，應依刑法第38條第2項規定宣
    告沒收；㈢扣案壬○○所簽立之和解書1紙、面額各為500萬、5
    00萬元、600萬元之本票各1紙，係為犯罪所生之物，係甲○○
    要求張鴻裕待壬○○簽立後收取，足認甲○○有相當之管理力，
    屬其所有，應依刑法第38條第2項規定宣告沒收；㈣在戊車內
    扣得棍棒4支，及在卯○○處扣得門號0000000000號行動電話
    、鴻天物業管理顧問股份有限公司契約書等物，因無證據證
    明與本案有關或供犯罪所用，爰均不予宣告沒收。至原判決
    漏未說明上開和解書、本票屬甲○○所有乙情，略有微疵，然
    不影響判決之本旨。綜上所述，經核原審認事用法並無違誤
    ，量刑亦屬妥適。
二、上訴意旨略以：
　㈠辛○○、甲○○、子○○、庚○○、寅○○、辰○○、卯○○、丑○○、丁○○
    猶執前詞否認犯行，癸○○、辰○○又以不應依累犯加重其刑為
    由，庚○○、癸○○、丙○○另主張原判決量刑過重，均指摘原審
    判決認定事實有誤、適用法律不當。
　㈡檢察官上訴意旨略以：辛○○等犯行，另涉刑法第305條之恐嚇
    危安罪，原判決漏未論及，且數名黑衣男子毆打、腳踹壬○○
    ，時間非短暫、顯係對壬○○洩憤，非辰○○、寅○○等遂行妨害
    自由犯行目的，原判決認傷害為妨害自由犯行之部分犯行，
    均有所不當，另原判決未審酌辛○○、甲○○居於幕後操控，傷
    害、擄走壬○○，危害社會治安甚鉅，對被告等量刑過輕。
　㈢經查：
　⒈辛○○、甲○○、子○○、庚○○、寅○○、辰○○、卯○○、丑○○、丁○○
    涉犯本案犯行，及癸○○、辰○○均應依累犯加重其刑部分，與
    本案不應另論傷害罪、恐嚇取財罪，業經說明如前。
　⒉刑事審判旨在實現刑罰權之分配的正義，故法院對有罪被告
    之科刑，應符合罪刑相當之原則，使輕重得宜，罰當其罪，
    以契合社會之法律感情，此所以刑法第57條明定科刑時應審
    酌一切情狀，尤應注意該條所列10款事項以為科刑輕重之標
    準，俾使法院就個案之量刑，能斟酌至當。而量刑輕重係屬
    事實審法院得依職權自由裁量之事項，苟已斟酌刑法第57條
    各款所列情狀而未逾越法定刑度，不得遽指為違法（最高法
    院72年台上字第6696號判例意旨參照）。原判決係以行為人
    責任為基礎，就刑法第57條各款事項詳為審酌，而為妥適量
    刑，並無違法或不當（已說明如前）。
  ⒊綜上所述，辛○○、甲○○、子○○、庚○○、寅○○、辰○○、卯○○、
    丑○○、丁○○、癸○○、丙○○、檢察官之上訴均無理由。
伍、撤銷改判之理由：
一、按現行刑法之沒收，係刑罰及保安處分以外之法律效果，具
    有獨立性，而非從刑，得與罪刑區分，非從屬於主刑，自得
    與罪刑分別處理。因而在訴訟程序，本於沒收之獨立性，自
    得於本案罪刑部分上訴予以駁回時，單獨就沒收部分予以撤
    銷（最高法院106年度台上字第3784號、107年度台上字第13
    26號判決意旨參照）。於此情形，該罪刑與沒收可分離處理
    ，並無不可分性，先予敘明。
二、共犯責任共同原則僅在處理共同犯罪參與關係中責任之認定
    ，至於犯罪成立後應如何沒收，仍須以各行為人對工具物有
    無所有權或共同處分權為基礎，並非因共同正犯責任共同，
    即謂其共同效力應及於各共同正犯之沒收範疇，即需對各共
    同正犯重複諭知沒收。從而除有其他特別規定者外，犯罪工
    具物須屬被告所有，或被告有事實上之處分權時，始得在該
    被告罪刑項下諭知沒收；至於非所有權人，又無共同處分權
    之共同正犯，自無庸在其罪刑項下諭知沒收（最高法院107
    年度台上字第2944號判決參照）。查原審就非屬辛○○、甲○○
    、子○○、庚○○、寅○○、辰○○、丙○○、癸○○、卯○○、丑○○、丁○○所有，扣案張鴻裕所持用門號0000000000號之行動電話1
    支，依刑法第38條第2項之規定沒收，然無證據顯示辛○○、
    甲○○、子○○、庚○○、寅○○、辰○○、丙○○、癸○○、卯○○、丑○○
    、丁○○就此行動電話有共同處分權，揆諸前開說明，另起訴
    書亦未就此部分聲請沒收，原判決就此部分為沒收之諭知，
    容有不當。則檢察官、辛○○、甲○○、子○○、庚○○、寅○○、辰
    ○○、丙○○、癸○○、卯○○、丑○○、丁○○上訴雖均非有理，惟原
    判決既有前開可議之處，自應由本院將原判決就此部分沒收
    之諭知予以撤銷改判。
陸、寅○○、丙○○、丑○○經本院合法傳喚，無正當理由於本院110
    年2月23日審理期日不到庭，爰不待其陳述逕行判決。縱丙○○於110年3月9日入監執行，亦不影響上開經合法傳喚、不到
    庭之效力。
據上論斷，應依刑事訴訟法第368條、第369第1項前段、第371條
，判決如主文。
本案經檢察官陳鴻濤提起公訴，檢察官凃永欽提起上訴，檢察官
滕治平、孫冀薇到庭執行職務。
中　　華　　民　　國　　110 　年　　3 　　月　　30　　日
                  刑事第十二庭  審判長法　官  陳如玲
                                      法　官  廖建瑜
                                      法　官  蔡如惠
以上正本證明與原本無異。
如不服本判決，應於收受送達後20日內向本院提出上訴書狀，其
未敘述上訴之理由者並得於提起上訴後20日內向本院補提理由書
（均須按他造當事人之人數附繕本）「切勿逕送上級法院」。
                                      書記官  黃郁珊
中　　華　　民　　國　　110 　年　　4 　　月　　6 　　日
附錄：本案論罪科刑法條全文　　　  　　　
中華民國刑法第302條
私行拘禁或以其他非法方法，剝奪人之行動自由者，處5年以下
有期徒刑、拘役或9千元以下罰金。
因而致人於死者，處無期徒刑或7年以上有期徒刑；致重傷者，
處3年以上10年以下有期徒刑。
第1項之未遂犯罰之。